臺灣臺北地方法院交通事件裁定　　　　96年度交聲字第681號
　　原處分機關　交通部公路總局臺北區監理所
　　異 議 人即
　　受 處 分人　甲○○
上列受處分人因違反道路交通管理處罰條例事件，對於交通部公
路總局臺北區監理所民國九十六年五月十四日所為之處分（原處
分案號：北監自裁字裁四○－ＡＥＶ五三五一二八號），聲明異
議，本院裁定如下：
    主    文
異議駁回。
    理    由
一、按汽車駕駛人駕駛汽車，應遵守道路交通標誌、標線、號誌
    之指示，道路交通安全規則第九十條前段定有明文，如汽車
    駕駛人，行經有燈光號誌管制之交岔路口闖紅燈，處新臺幣
    （下同）一千八百元以上五千四百元以下罰鍰，並應記違規
    點數三點，道路交通管理處罰條例第五十三條第一項、第六
    十三條第一項第三款分別定有明文。次按行為人有本條例之
    情形者，應填製舉發違反道路交通管理事件通知單（下簡稱
    通知單），並於被通知人欄予以勾記，其通知聯依下列規定
    辦理：一、當場舉發者，應填記駕駛人或行為人姓名、性別
    、出生年月日、地址、身分證統一編號及車主姓名、地址、
    車牌號碼、車輛種類。被查獲之駕駛人或行為人為受處分人
    時，應於填記通知單後將通知聯交付該駕駛人或行為人簽名
    或蓋章收受之；拒絕簽章者，仍應將通知聯交付該駕駛人或
    行為人收受，並記明其事由及交付之時間；拒絕收受者，應
    告知其應到案時間及處所，並記明事由與告知事項，視為已
    收受，至違反道路交通管理事件行為人，未依規定自動繳納
    罰鍰，或未依規定到案聽候裁決，處罰機關應依基準表於通
    知單送達且逾越應到案期限六十日之三個月內，逕行裁決之
    ，此觀違反道路交通管理事件統一裁罰基準及處理細則第十
    一條第一項第一款、第四十四條第一項及違反道路交通管理
    事件統一裁罰基準表規定明確。
二、原處分意旨略以：本件異議人即受處分人（下簡稱受處分人
    ）甲○○所有車牌號碼五Ｄ－九九一三號自用小客車，於民
    國（下同）九十六年一月二十日晚上八時四十五分許，行經
    臺北市○○○路○段八十巷十五弄、健康路十五巷之交岔路
    口時闖紅燈（東向西），為臺北市政府警察局松山分局東社
    派出所警員乙○○，認受處分人有闖紅燈之違規行為，依道
    路交通管理處罰條例第五十三條第一項規定，攔停製單舉發
    ，至受處分人拒絕簽收乙情，業經該警員記載於舉發違反道
    路交通事件通知單。嗣受處分人不服，於同年六月五日（已
    逾上揭通知單所載應到案日期九十六年二月四日六十日以上
    ）向原處分機關即交通部公路總局臺北區監理所提出申訴，
    經原舉發單位調查結果，仍認受處分人有前述違規之行為，
    原處分機關依違反道路交通管理處罰條例第五十三條第一項
    、第六十三條第一項第三款、違反道路交通管理事件統一裁
    罰基準及處理細則第四十三條、第四十四條、第六十七條規
    定，裁處受處分人罰鍰五千四百元，並記違規點數三點。
三、異議意旨略以：當時施姓員警未開啟機車頭燈、警示燈，而
    自其駕駛座左後方逼近，猛敲車窗並嬉皮笑臉稱：不會撞到
    啦，就算撞到不會要你們負責的啦，該警員已違反車輛應開
    啟燈光及違反警察行使職權時應注意之規定，且警員先稱受
    處分人乃逕自闖紅燈，後又改口稱受處分人已停車卻忽於紅
    燈狀態下啟動車輛云云，其前後說詞不一致，顯不可採信，
    故不能單憑該員警之證詞即認受處分人違規，因受處分人並
    無闖紅燈之違規行為，故拒絕簽收。且系爭路口非交通要道
    ，縱異議人有違規行為，科處最高罰鍰之理由及依據何在，
    應認逾越裁量餘地，為此聲明異議云云。
四、經查：
   （一）、受處分人於前揭時、地，駕駛前車輛行經有燈光號
           誌管制之交岔路口闖紅燈之違規行為，此有卷附之
           臺北市政府警察局北市警交字第ＡＥＶ五三五一二
           八號舉發違反道路交通管理事件通知單移送聯、通
           知聯、交通部公路總局臺北區監理所北監自裁字裁
           四○－ＡＥＶ五三五一二八號違反道路交通管理事
           件裁決書各一紙（皆影本）、系爭路口翻拍照片一
           幀、臺北市政府警察局松山分局員警工作紀錄簿（
           影本）一紙可稽。而本件舉發員警乙○○經到庭具
           結證述亦稱：我當時在前揭時、地任防搶勤務，發
           現受處分人沿民生東路四段八十巷，東往西方向直
           行越過該巷與健康路十五巷之交岔路口，受處分人
           本來是看到紅燈要停下來，但看四下無車，竟在紅
           燈狀況下直行闖紅燈等語無誤（見本院卷九十六年
           六月二十八日訊問筆錄）。徵諸公務員為公法上行
           為具有公信力之原則，該值勤警員之行政行為當可
           被推定為真正，復徵交通違規行為常係偶發且為一
           瞬間之事件，如謂一切交通違規行為，員警均需拍
           照佐證，始得舉發，則國家維持交通秩序之目的顯
           無法達成。是以，證人乙○○當場發現受處分人闖
           紅燈而攔停製單舉發，雖無採證照片，然衡情證人
           乙○○與受處分人間並不相識，亦無任何怨恨仇隙
           關係，證人乙○○已到庭結證，應無甘冒刑事罪責
           ，刻意栽贓受處分人之必要，本院基此自得以前述
           證據為認定受處分人違規事實之依據。
   （二）、受處分人雖以前詞置辯，然而，交通違規事件，所
           應審究者，乃在於受處分人是否違規，其若確有違
           規之情事，並不能徒以舉發人態度不佳等行為，而
           使其原有之違規行為合法化，至於不當之態度等行
           為應由其主管或上級機關另行勸導、訓練，受處分
           人前開所辯，仍難解免其違規行為之成立。又受處
           分人雖拒絕簽收舉發違反道路交通事件通知單，然
           值勤員警即證人乙○○業將「拒絕簽收、已告知到
           案時、地」之事項載明於通知單上，依據前揭規定
           ，視為受處分人已收受，附此敘明。
五、綜上，受處分人確有行經有燈光號誌管制之交岔路口闖紅燈
    之違規行為，堪予認定。原處分機關依違反道路交通管理處
    罰條例第五十三條第一項、第六十三條第一項第三款、違反
    道路交通管理事件統一裁罰基準及處理細則第四十三條、第
    四十四條、第六十七條規定，裁處受處分人罰鍰五千四百元
    ，並記違規點數三點，揆諸前揭說明，經核並無違誤，裁處
    亦屬妥適，受處分人空言前開裁處已逾行政機關裁量權，有
    挾怨報復之嫌，顯然無據，本件異議為無理由，應予駁回。
六、據上論斷，應依道路交通案件處理辦法第十九條，裁定如主
    文。
中　　華　　民　　國　  96  　年　   7   　月　  2  　日
                              　交通法庭  法　官　徐千惠
上正本證明與原本無異。
如不服本裁定，應於裁定送達後5日內向本院提出抗告狀。
                                          書記官  李典育
中　　華　　民　　國　　96　　年　　7 　　月　　5 　　日
